最高法院刑事判決　　　　　　九十六年度台上字第二七九六號
上　訴　人　甲○○
　　　　　　乙○○
上列上訴人等因殺人未遂案件，不服台灣高等法院中華民國九十
六年一月三十一日第二審更審判決（九十五年度上更(一)字第八０
六號，起訴案號：台灣基隆地方法院檢察署八十九年度偵字第三
一六七號），提起上訴，本院判決如下：
    主  文
原判決撤銷，發回台灣高等法院。
    理  由
本件原判決認定上訴人甲○○於民國八十九年七月十九日凌晨一
時許與綽號「阿仁」周楊宇共騎機車至基隆市○○路三０九號「
檳榔世家」向前認識之女友何惠琴購買檳榔時，因甲○○認在場
與何惠琴聊天之朱舜謙瞪其一眼，竟心生不悅，返回台北縣瑞芳
鎮○○路吉慶公園城十四號住處樓下，頓起殺意，向同在該處喝
酒之友人即上訴人乙○○、周楊宇、綽號「太監」等陳述遭人瞪
眼之事，隨即邀集乙○○、周楊宇、綽號「太監」男子及不詳姓
名之男子等人前往尋仇，詎甲○○竟攜帶其所有之西瓜刀一支，
乙○○與周楊宇則攜帶不知為何人所有之西瓜刀二支；綽號「太
監」男子與不詳姓名之男子二人中之其中一人則攜帶斧頭一把，
竟基於共同殺人之犯意聯絡，共騎三輛機車前往基隆市○○路圍
堵攔阻朱舜謙。同日凌晨一時三十分許，甲○○等人在源遠路二
六九號前發現朱舜謙騎機車載何惠琴往基隆暖暖方向行駛，即左
右包夾朱舜謙機車攔阻前進，何惠琴下車後見甲○○來意不善，
乃出言相勸。詎甲○○未加理會，即出言質問朱舜謙：「剛才你
嗆（青）什麼」（台語），隨即持西瓜刀朝朱舜謙臉部用力砍殺
，斯時朱舜謙見狀趕忙伸出左手阻擋，因此受有左手上臂切割傷
八公分併三頭肌斷裂及肱骨骨折之傷害，隨後朱舜謙即揮右拳反
擊甲○○，致甲○○受重擊倒地（西瓜刀仍持在其手上），在旁
之乙○○則持西瓜刀揮砍朱舜謙臉部，致朱舜謙因此受有顏面切
割傷（鼻子）三公分之傷害，及上、下唇各一處刀傷（上唇刀傷
約二公分）；周楊宇亦持西瓜刀揮砍朱舜謙但被朱舜謙閃掉；綽
號「太監」之男子與另一男子，該二人中之一人即持斧頭揮砍朱
舜謙的正面，但被朱舜謙閃掉。何惠琴目睹朱舜謙遭圍殺後因畏
懼，遂於中途即先行離開現場。嗣朱舜謙被砍殺後掙扎朝台北縣
瑞芳鎮方向逃跑，甲○○、乙○○等人猶不罷手，自後持刀追殺
，適見遠處有警車巡邏朝現場方向駛至，且朱舜謙之哥哥與朋友
等人未見朱舜謙，乃騎機車由前方回頭尋找，甲○○等人見狀始
騎機車逃離，朱舜謙因此倖免於死等情。因而將第一審科刑之判
決撤銷，改判論處上訴人二人共同殺人未遂罪刑，固非無見。
惟查：(一)、按證據之證明力，固屬於法院判斷之自由，但不得違
背經驗法則，如證據本身依照吾人日常生活經驗所得之定則觀察
，尚非無疑竇，或證據之本身存有瑕疵時，則難遽採為判決之基
礎。原判決引用證人何惠琴於第一審及原審之供證，而認定本件
案發當日甲○○與乙○○及周楊宇三人確有分持三支西瓜刀，並
分別揮砍朱舜謙無訛（見原判決第十六頁第二至五行）。但依原
判決所引用何惠琴於偵查及第一審之供述，均指持刀砍殺朱舜謙
之人為周楊宇（見原判決第十二頁至第十四頁第九行）；嗣於第
一審調查時始改稱由甲○○取下周楊宇所持之刀子砍殺朱舜謙（
見原判決第十四頁第十至十七行）；至原審調查時，何惠琴始供
稱：「（對於甲○○、乙○○講的話有何意見？）就是甲○○跟
乙○○砍朱舜謙沒有錯。我之前不敢講是怕甲○○他們會找上我
」等語（見原審上訴卷第二二一頁）。但於原審同一調查期日何
惠琴亦供稱：「我認識甲○○跟周楊宇，當時案發之前還沒有看
過乙○○」、「當時甲○○是騎機車載周楊宇，然後甲○○跟周
楊宇就各拿一把西瓜刀朝朱舜謙身上砍，我就問甲○○說你們要
幹嘛？我看到周、楊二人砍殺朱舜謙的時候，我就先行跑開，並
打行動電話給我在一起檳榔攤工作的羅小姐騎機車來載我離開，
當時我嚇到了就先行離開」、「（當時妳看到除了甲○○、阿仁
有拿西瓜刀以外，還有無看到其他人有拿其他的兇器？）我忘了
，模糊了」（見原審上訴卷第二一五、二一六、二一八頁）；再
依據何惠琴於第一審證稱：「（當時其他人有無拿刀子？）我看
到甲○○砍朱舜謙之後，因為當時一團混亂沒有看清楚，後來其
他的人他們去圍攻朱舜謙的時候，我已經離開現場，所以我並沒
有看到其他的人是否有拿刀子」（見第一審卷第三四七頁）。所
供如果無訛，何惠琴先前之供述僅指持刀砍殺朱舜謙之人為周楊
宇或甲○○及周揚宇，至原審調查時始又稱甲○○、乙○○砍殺
朱舜謙，且何惠琴見甲○○及周揚宇砍殺朱舜謙時就因害怕而離
開，若此，何惠琴究竟如何見到乙○○持刀砍殺朱舜謙，即值懷
疑。原判決並未詳究何惠琴先後證言之真偽，並敘明何者為可採
取，何者為不可採取之理由，其採證認事職權之行使難認適法，
併有判決不備理由之違誤。(二)、按被告之供述為刑事訴訟法所定
之證據方法，法院自得經合法調查後，採取被告之供述為論處其
犯罪之依據，而其於審判外之供述並非傳聞證據，自無傳聞法則
之適用。原判決認「被告二人及其等辯護人，對於其各自於審判
外陳述之證據能力，均未於本案言詞辯論終結前聲明異議，視為
同意作為證據，依法亦有證據能力」云云，認上訴人二人於審判
外之供述為傳聞證據，自有適用法則不當之違誤。(三)、按除顯有
不可信之情況外，從事業務之人於業務上或通常業務過程所須製
作之紀錄文書、證明文書，得為證據，刑事訴訟法第一百五十九
條之四第二款定有明文。則為採取前揭紀錄文書、證明文書為論
罪之依據，必須符合無顯有不可信之情況要件，自應於理由敘明
其認定之理由，原判決採取基隆長庚紀念醫院基隆分院門診中心
診斷證明書及病歷影本等審判外之書面陳述之傳聞證據為論罪之
依據，但未敘明其符合無顯有不可信之情況要件之理由，自有判
決不備理由之違法。上訴意旨均執以指摘原判決不當，非無理由
，應認原判決仍有發回更審之原因。
據上論結，應依刑事訴訟法第三百九十七條、第四百零一條，判
決如主文。
中　　華　　民　　國　九十六　年　　五　　月　 十八 　日
                      最高法院刑事第九庭
                          審判長法官  洪　清　江
                                法官  石　木　欽
                                法官  李　伯　道
                                法官  林　勤　純
                                法官  陳　晴　教
      本件正本證明與原本無異
                                      書  記  官
中　　華　　民　　國　九十六　年　　五　　月　二十五　日
                                                      Ｑ
